【裁判字號】    97,訴,1014
【裁判日期】    980623
【裁判案由】    侵權行為損害賠償
【裁判全文】
臺灣板橋地方法院民事判決              97年度訴字第1014號
原      告  戊○○
兼法定代理人丁○○
            己○○
前列三人共同
訴訟代理人  甲○○
被      告  丙○○
            指南客運股份有限公司
法定代理人  乙○○
訴訟代理人  朱麗真律師
上列當事人間請求侵權行為損害賠償事件，本院於98年5月26日
言詞辯論終結，判決如下：
    主  文
被告應連帶給付原告新台幣壹佰伍拾陸萬陸仟伍佰陸拾玖元，及
民國九十七年七月十八日起至清償日止，按年息百分之五計算之
利息。
原告其餘之訴駁回。
訴訟費用由被告負擔百分之十七，餘由原告負擔。
本判決第一項於原告以新台幣伍拾貳萬貳仟元供擔保後，得假執
行，但被告以新台幣壹佰伍拾陸萬陸仟伍佰陸拾玖元為原告供擔
保後，得免為假執行。
原告其餘假執行之聲請駁回。
    事實及理由
壹、程序上理由
    訴狀送達後，原告不得將原訴變更或追加他訴。但擴張或減
    縮應受判決事項之聲明，不在此限，被告於訴之變更或追加
    無異議，而為本案之言詞辯論者，視為同意變更或追加，民
    事訴訟法第255條第1項第3款、第2項載有明文。原告戊○○
    原起訴聲明請求被告連帶給付3,817,200元及其法定遲延利
    息，嗣於97年5月27日具狀追加原告丁○○、己○○，再於
    97年7月11日擴張聲明請求被告連帶給付9,951,691元及其法
    定遲延利息，再就98年4 月8 日言詞辯論期日減縮利息部份
    聲明為請求自97年7 月18日起算之法定遲延利息，參之前開
    說明，核無不合，應予准許，嗣因原告丁○○、己○○各請
    求精神慰撫金50萬元，未繳納之裁判費，經本院另於98年4
    月8 日裁定駁回其訴（見本院卷頁205） ，附為敘明。
貳、實體上理由
一、原告起訴主張：被告丙○○為受僱於被告指南汽車客運股份
    有限公司（下稱指南客運）之公車司機，於民國（下同）95
    年11月5日晚間7時5分許，駕駛車號171－FD號營業大客車，
    沿臺北縣樹林市○○路往板橋市方向行駛，自樹林市○○路
    左轉太平路時，未注意車前狀況，占用來車車道搶先左轉並
    於禁止左右轉標誌違規行駛，適原告騎乘腳踏車自樹林市○○路往太順街方向行駛而來，二車發生碰撞，致原告受有左
    上肢深度熱擦傷、左腳撕脫傷之傷害，被告丙○○涉嫌業務
    過失傷害罪嫌，經本院判處有期徒刑5月，減為有期徒刑2月
    又15日，有本院96交簡字第1250號刑事判決可按，爰依據侵
    權行為法則，請求被告連帶給付醫療費用60,950元、整型手
    術費240 萬元、看護費56,250元、減少勞動能力損失5,434,
    491 元、精神慰撫金100 萬元，合計為8,951,691 元，並聲
    明：被告應連帶賠償原告8,951,691 元，並自起訴狀繕本送
    達翌日起至清償日止，按週年利率百分之5 計算之利息。願
    供擔保，請准宣告假執行。
二、被告指南汽車客運股份有限公司則以：本件事發時路口，被
    告丙○○為可左轉之號誌，原告行向屬紅燈號誌，揆諸最高
    法院84年度台上字第5360號判例意旨被告丙○○行經可左轉
    之路口，除業已減速，隨時察看車外周遭，信賴原告遵守交
    通規則，然原告於停等號誌前越線停車，為闖紅燈之違規外
    ，使被告丙○○之轉彎車輛欲進入路口，行車安全間隔相形
    遭縮減，阻礙被告丙○○使用道路，被告丙○○就原告違規
    事實並無預防義務，依據信賴原則及路權原則，原告未於停
    等線前停車有闖紅燈之行為為本件事故發生原因。依據交通
    部82年3 月27日研商闖紅燈認定標準會議紀錄所示，就有繪
    設路口範圍者：車輛無視於紅燈警示，有穿越路口之意圖，
    而車身已伸入路口範圍亦視同闖紅燈；若僅伸越停止線而未
    達路口範圍者，則視為不遵守標線指示，得以道路交通處罰
    條例第60條第3 項之規定處分之，無繪設路口範圍者：以車
    輛無視於紅燈號誌，而有穿越路口之企圖，其車身並已伸越
    停止線並足以妨害其他方向人（若有行人穿越道）、車通行
    者亦以闖紅燈論處；若僅車身伸越停止線則以不遵守標線指
    示視之，原告於停等號誌前越線停車，原告血跡係位於中華
    路與大平路路口，顯見原告所駕腳踏車車身業已伸入路口範
    圍，足證原告於事故發生時闖紅燈至明，參諸信賴原則、路
    權原則，被告丙○○對原告闖紅燈而侵入其車道之行為無從
    預見，道路交通事故初步分析研判表以被告丙○○左轉未注
    意車前狀況，顯有違誤，原告於路口停等號誌時越線停車，
    顯見原告與有過失，原告所提出第1 、2 紙醫療單據重複，
    應予扣除，原告住院期間原告自行要求將病房升等，以換取
    優於普通人住院品質所支付之費用病房費用25,280元，亦非
    醫療所必需，診斷證明書費800 元，亦非屬必要費用，應予
    扣除，原告所提晨陽實業有限公司出具之估價單，無從證明
    原告已支出，原告所提出96年7 月12日之診斷證明書並未證
    明有修疤之必要，即修疤並非為美觀，仍需兼具治療關節攣
    縮等疾病之可能，方有必要，診斷證明書係於96年7 月12日
    所作，距今業已甚久，原告經1 年復健治療，是否仍有修疤
    之必要，尚待原告舉證。原告之傷疤位於手臂上，無須修疤
    6-10次，請求高達240 萬元之美容費用，原告所需之修疤美
    容手術是否需達最上限2,000 元，據亞東醫院97年6 月20
    日亞歷字第0976410375號函文所示，粗估原告僅得請求修疤
    費用為10-30 萬元，本件看護費用在於原告生活品質之提升
    ，並非必要費用，原告並未舉證其未來有謀生能力，勞動能
    力之減損是否即為65.52%，容有疑問，勞動能力之減損應區
    別體力勞動者及智力勞動者，且應注意勞動者之職業、智能
    、性向、年齡、教育等因素而調整，應扣除期前利益，原告
    現之疤痕僅暫時，仍可透過修疤手術恢復功能，請求慰撫金
    100 萬元，顯屬過高，原告業已領取強制汽車責任保險金
    52,335元，應予扣除。被告指南客運於95年11月29日預先支
    付醫療3 萬元，被告丙○○支付1 萬元，均應予扣除等語置
    辯，並聲明：原告之訴駁回。如為不利被告之判決，請准提
    供現金或同額華南商業銀行士林分行可轉讓定期存單為擔保
    ，宣告免為假執行。
三、兩造不爭執之事實（見98年4月8日筆錄，本院卷頁203）
(一)被告丙○○為受僱於被告指南客運之公車司機，於95年11月5
  日晚間7時5分許，駕駛車號171 -FD號營業大客車，延台北縣
  樹林市○○路往板橋市方向行駛，自樹林市○○路左轉太平路
  時，應注意車前狀況，隨時採取必要之安全措施，而依當時並
  無不能注意之情事，適原告騎乘腳踏車自樹林市○○路往太順
  街方向行駛而來，二車發生擦撞，致原告受有左上肢深度熱擦
  傷、左腳撕脫傷之傷害，被告丙○○因涉嫌業務過失傷害罪嫌
  ，經本院判處有期徒刑五月，減為二月十五日確定，有本院96
  交簡字第1250號刑事判決可按。
(二)被告指南汽車客運已於95年11月29日給付原告醫療預支款現金
  3萬元，被告丙○○支付醫藥費1萬元。
(三)原告已聲請汽車責任強制保險金52,335元。
(四)原告於95年11月5日至亞東醫院急診，經診斷受有左上肢深度
  熱擦傷、約佔30%之體表面積，共約150公分，合併肥後疤痕鑾
  縮，以致左手肘、左手腕、及指掌關節鑾縮，關節僵硬、伸展
  及屈區活動受限，有明顯運動障礙，原告於95年11月5日起至
  同年11月29日住院，有亞東醫院於96年7月12日出具之診斷證
  明書可按（見本院卷頁9）。
四、本件爭點及本院判斷（見98年4月8日筆錄，本院卷頁203）
    原告主張被告丙○○為受僱於被告指南客運之公車司機，前
    揭時間，駕駛車號171－FD號營業大客車，沿臺北縣樹林市
    ○○路往板橋市方向行駛，自樹林市○○路左轉太平路時，
    未注意車前狀況，占用來車車道搶先左轉並於禁止左右轉標
    誌違規行駛，適原告騎乘腳踏車自樹林市○○路往太順街方
    向行駛而來，二車發生碰撞，致原告受有左上肢深度熱擦傷
    、左腳撕脫傷之傷害，爰依據侵權行為法則，請求被告連帶
    給付醫療費用60,950元、整型手術費240萬元、看護費
    56,250元、減少勞動能力損失5, 434,491元、精神慰撫金
    200萬元，合計為8,951,691元如訴之聲明，被告則以前詞置
    辯，因此，本件應審究為(一)被告丙○○是否有左轉未注意車
    前狀況之過失？(二)原告是否騎乘腳踏車有闖紅燈而與有過失
    ？(三)原告請求醫藥費新台幣60,950元、整形手術費用240萬
    元、看護費56,250元、減損勞動能力5,434,491元、精神慰
    撫金200萬元是否有理由？茲分述如下：
(一)汽車行駛時，駕駛人應注意車前狀況及兩車併行之間隔，並隨
  時採取必要之安全措施，道路交通安全規則第94條第3項定有
  明文。被告丙○○駕駛車輛左轉進入台北縣樹林市○○路時，
  原告所騎乘之腳踏車已進入被告車輛之左前方，參之前開規定
  ，被告丙○○自應注意車前狀況，採取適當措施，當時並無不
  能注意之情事，貿然左轉，自有過失，又汽車駕駛人對於危險
  發生之相關交通法令業已遵守，並盡相當之注意義務，以防止
  危險發生，始可信賴他人亦能遵守交通規則並盡同等注意義務
  ，若因此而發生交通事故，方得以信賴原則為由免除過失責任
  ，有最高法院84年度台上字第5360號判例可參，被告丙○○有
  未注意車前狀況之過失，顯然並未盡相當之注意義務以防止危
  險之發生，自不得援引信賴原則請求免除過失責任，被告丙○○抗辯並無過失云云，委無足取。被告丙○○涉嫌業務過失傷
  害罪嫌，並經法院判決有罪確定，有本院96年度交簡字第1250
  號刑事判決可按。
(二)不法侵害他人之身體或健康者，對於被害人因此喪失或減少勞
  動能力或增加生活上之需要時，應負損害賠償責任；不法侵害
  他人之身體、健康者，被害人雖非財產上之損害，亦得請求賠
  償相當之金額，民法第184條第1項前段、第193條第1 項、第
  195條第1 項前段分別定有明文。茲將原告之請求金額計算如
  下：
1.醫藥費部分：原告請求醫藥費60,950元，固提出醫療費用單據
  、估價單、統一發票為證。然其中附民卷第12頁、13之醫藥費
  單據513 元係重複計算，應予扣除。當事人因傷害向醫院或醫
  師請求出給診斷書所支出之費用，此部分非係因侵權行為所生
  之財產上之損害，不得請求賠償，此有最高法院66年6 月11日
  66年度第5 次民庭庭推總會議決議可資參照，原告所提出醫療
  費用收據中共計800 元之證明書費，非因被告之侵權行為所生
  之財產上之損害，應予扣除。病房升等費用25,280元，係原告
  自行升等病房之費用，並非必要費用，亦應予扣除，其餘費用
  為34,357元（60,000-000-000 -00,280=34,357） 均為醫療上
  之必要費用，應予准許。原告所提出晨陽實業有限公司出具之
  統一發票或估價單均係證明原告購買燒燙傷所必須之矽膠片、
  彈性手套，自屬醫療上之必要費用，而公司常以出具估價單代
  替統一發票，係作為避稅之用，難以該公司出具估價單即謂原
  告未支出該項費用，因此，被告抗辯晨陽公司僅提出估價單推
  論原告並未支出該項費用云云，顯非可取。
2.整形費用部分：原告需修疤手術需6至10次，修疤費用估計應
  支出10萬至30萬元，有財團法人亞東紀念醫院（下稱亞東醫院
  ）97年6月20日亞歷字第0976410375號函文可按（見本院卷頁
  62），且據原告所提出之照片，原告因燒傷所產生之疤痕極長
  ，已影響外型美觀及其功能，自有修疤之必要，因原告尚未實
  際支出修疤之費用，本院認原告支出修疤之費用為20萬元，為
  有理由，逾此部份，應予駁回。
3.看護費用部分：看護係為協助病人照顧生活起居，如果有看護
  幫忙，可以讓病人生活起居品質更好，聘請看護以住院期間為
  宜，有亞東醫院前揭函文可按（見本院卷頁62）。原告為年僅
  9 歲之幼童，平日生活起居均仰賴父母親照顧，況原告係受有
  左上肢深度熱擦傷、左腳撕脫傷之傷害，自應由看護照顧。被
  害人因受傷而由親屬、配偶等看護時，雖無現時看護費之支出
  ，亦未受支付之請求，此種基於身分關係之恩惠，自不能加惠
  於加害人，亦應認被害人受有相當看護費之損害，得向加害人
  請求賠償。原告於住院期間即95年11月5 日至95年11月29日請
  求每日以1,500 元計算看護費，共計25日，計受有37,500元之
  損害（1,500x25=37,500） ，為有理由，應予准許，逾此部份
  ，應予駁回。
4.減少勞動能力損失部分：原告因本件車禍受有前揭傷害，經治
  療後可以痊癒，產生肥厚性疤痕，嚴重影響功能，其殘廢等級
  粗估為第8 級，有亞東醫院前揭函文可按，其喪失勞動能力為
  61.52%，行政院於96年6 月8 日公佈，自96年7 月1 日實施最
  低基本工資為17,280元，是原告自20歲算至60歲退休為止，尚
  有40年之勞動能力，每年減少勞動能力損失之金額為127,56 8
  元（17,280x12x61.52%=127,568），原告求一次給付，應依
  霍夫曼計算法扣除中間利息後，以年別5%複式霍夫曼計算法（
  第一年不扣除中間利息），其計算式為：[127568*22.0000000
  0 （此為40年之霍夫曼係數）]=2,845,950 （小數點以下四捨
  五入），原告請求勞動能力賠償金額為2,845,950 元部分，為
  有理由，逾此部份應予駁回。
5.精神慰籍金部分：原告因本件車禍受有前揭傷害，車禍時年僅
  9 歲有餘，需面對醫療刀所帶來的痛苦外，因本件車禍勞動能
  力受有減損，更對其心理造成重大傷害，影響其終身。本院審
  酌前開原告受傷情形，及名下並無不動產，被告丙○○為公車
  司機，被告指南客運為經營大眾運輸工具之業者等兩造經濟能
  力、身分、地位等一切情狀，認原告所主張之精神慰撫金20
  萬元為適當，應予准許。
(三)停止線，用以指示行駛車輛停止之界限，車輛停止時，其前懸
  部分不得伸越該線。道路交通標誌標線號誌設置規則第170條
  文【民國97年4 月14日修正】第1 項前段載有明文。原告騎乘
  腳踏車超越停止線等情，業據原告於本院自認（參見本院卷頁
  204 ，98年4 月8 日筆錄），再參以原告應知悉被告丙○○左
  轉，顯已預見被告丙○○駕駛之公車動向，竟疏未注意被告丙○○行車動向，仍超越停止線停車，造成被告丙○○左轉行車
  受到限制，致肇本件車禍，亦違反前開規定，對於本件車禍之
  發生，自與有過失，從而，被告抗辯原告就本件車禍之發生與
  有過失，應堪採信。而原告雖超越停止線停車，但並未影響其
  他車輛及行人之通行，尚難構成闖紅燈之情形，至於被告引用
  交通部82年3 月27日之會議記錄，以原告超越停止線已構成闖
  紅燈云云，自不足取。按損害之發生或擴大，被害人與有過失
  者，法院得減輕賠償金額或免除之，民法第217 條定有明文。
  但原告超越停止線停車致發生本件車禍，本院因認原告
  本件車禍之發生應負擔百分之50之過失比例。因此，原告所受
  之損害總計為3,317,807 元【計算式：34,357+200,000+37,50
  0+2,845,950+200,000=3,317,807 】，經過失相抵後所得請求
  之金額為1,658,904 元【計算式：3,317,807x0.5=1, 658,904
  】。
(五)按保險人依本法規定給付之保險金，視為加害人或被保險人損
  害賠償金額之一部分，加害人或被保險人受賠償請求時，得扣
  除之，強制汽車責任保險法第30條定有明文。故原告已領取強
  制汽車責任保險金共領取52,335元之保險金，為被告所不爭執
  ，仍屬保險人依強制汽車保險法規定所為給付，自應予扣除，
  經扣除後，原告所得請求之餘額為1,606,569 元【計算式：1,
  658,904-52,335=1,606,569】，原告主張不應依強制汽車責任
  保險法第31條、第32條之規定扣除，並不足取。又被告丙○○
  已支付醫藥費1 萬元，被告指南客運已支付3 萬元，亦應扣除
  ，因此，原告得請求賠償為1,566,569 元【計算式：1,606,
  569-30, 000-10,000=1,566,569】。
(六)受僱人因執行職務，不法侵害他人之權利者，由僱用人與行為
  人連帶負損害賠償責任，民法第188 條第1 項前段載有明文。
  被告丙○○為被告指南客運之受僱人，被告丙○○執行職務時
  ，不法侵害原告之權利，被告自應負連帶損害賠償責任。綜上
  述，原告本於侵權行為之法律關係，請求被告連帶給付原告1,
  566,569 元，及自起訴狀繕本送達翌日即97年7 月18日起至清
  償日止，按週年利率百分之五計算之利息，洵屬正當，應予准
  許，逾此部分之請求，則屬無據，應予駁回。
五、假執行之宣告：
    兩造陳明願供擔保，聲請宣告假執行或免為假執行，經核原
    告勝訴部分，合於法律規定，爰分別酌定相當之擔保金額宣
    告之；原告其餘假執行之聲請，因訴之駁回而失所依據，不
    予准許。
六、本件事證已明，兩造其餘攻擊防禦方法及爭點，核與本件判
    決結果無涉，爰不一一論述。
七、結論：原告之訴為一部有理由，一部無理由，依民事訴訟法
    第79條、第85條第2項、第390條第2項、第392條第2項，判
    決如主文。
中    華    民    國    98    年    6    月   23    日
                  民事第三庭    法  官  徐玉玲
以上正本係照原本作成
如對本判決上訴，須於判決送達後20日內向本院提出上訴狀
中    華    民    國    98    年    6    月   23    日
                                書記官  陳靜怡

司法院資訊處製作；財團法人民間司法改革基金會備份。
